【裁判字號】    95,訴,1931
【裁判日期】    950731
【裁判案由】    毒品危害防制條例
【裁判全文】
臺灣高雄地方法院刑事判決              95年度訴字第1931號
公  訴  人  臺灣高雄地方法院檢察署檢察官
被      告  甲○○
                    現於臺灣台南監獄
上列被告因違反毒品危害防制條例案件，經檢察官提起公訴（95
年度毒偵字第3914號），本院準備程序進行中，因被告就被訴事
實為有罪之陳述，經告知簡式審判程序意旨，並聽取當事人之意
見後，本院合議庭裁定由受命法官獨任改依簡式審判程序審理，
判決如下：
    主  文
甲○○連續施用第一級毒品，累犯，處有期徒刑壹年參月，扣案
之海洛因壹包 (含包裝袋，淨重零點玖零公克，空包裝重零點參
壹公克)、 已使用過之吸管壹支，均沒收銷燬之。又連續施用第
二級毒品，累犯，處有期徒刑玖月，扣案之甲基安非他命壹包 (
含包裝袋，驗前淨重零點壹貳公克，驗後淨重零點壹公克），沒
收銷燬之。應執行有期徒刑壹年拾月，扣案之海洛因壹包 (含包
裝袋，淨重零點玖零公克，空包裝重零點參壹公克)、 已使用過
之吸管壹支，甲基安非他命壹包 (含包裝袋，驗前淨重零點壹貳
公克，驗後淨重零點壹公克），均沒收銷燬之。
    事  實
一、甲○○前於民國 (下同)84 年間，曾因違反麻醉藥品管理條
    例案件，經臺灣高等法院臺南分院以85年度上訴字第278 號
    判決判處應執行有期徒刑6 年2 月確定，於87年12月22日縮
    短刑期假釋出監，嗣於90年12月2 日假釋期滿未經撤銷視為
    執行完畢。詎其仍不知悔改，於93年間因施用毒品案件，經
    依臺灣臺南地方法院93年度毒聲字第58號裁定送觀察勒戒，
    經觀察勒戒後，經評定有繼續施用之傾向，再依同院93年度
    毒聲字第264 號裁定令入戒治處所施以強制戒治，嗣於93年
    12月14日停止戒治而釋放出所，並由臺灣臺南地方法院檢察
    署檢察官於同日以93年度戒毒偵字第282 號處分不起訴確定
    。詎其不知悔改，復於94年2 月間起至94年7 月25日止，連
    續在臺南市○○路○ 段285 巷33號2 樓之15租屋處，施用第
    一、二級毒品海洛因、甲基安非他命多處，經臺灣臺南地方
    法院於94年10月20日以94年度訴字第1171號判決判處有期徒
    刑1 年、7 月，並定應執行有期徒刑1 年6 月確定 (現執行
    中)； 惟其仍不知戒除毒癮，明知海洛因及甲基安非他命業
    經公告為毒品危害防制條例第2 條第1 項、第2 項所列管之
    第一級、第二級毒品，不得非法持有、施用，復仍基於施用
    第一級毒品海洛因、第二級毒品甲基安非他命之概括犯意，
    於前揭強制戒治執行完畢釋放後5 年內，自95年3 月初某日
    起，迄同年月10日5 時許止，在臺南市○區○○路291 巷32
    弄116 號1 樓住處房間內等處，以將第一級毒品海洛因摻入
    香煙內燃燒吸食，連續施用海洛因多次，及以將甲基安非他
    命置於玻璃球內加以燒烤而吸取其煙霧之方式，連續施用第
    二級毒品甲基安非他命多次，均約每天施用1 次。嗣於95年
    3 月10日10時許，因另案通緝為警查獲，經其同意搜索而扣
    得其持有之海洛因1 小包（含包裝袋，淨重0.90公克，空包
    裝重0.31公克)、 已使用過之吸管壹支、甲基安非他命1 包
    （含包裝袋，驗前淨重0.12公克，驗後淨重0.1 公克）等物
    ，並經其同意於同日13時30分許採集尿液送驗後，其尿液呈
    嗎啡及甲基安非他命陽性反應，始查悉上情。
二、案經臺南市政府警察局第一分局報由臺灣臺南地方法院檢察
    署檢察官呈請臺灣高等法院檢察署檢察長核轉臺灣高雄地方
    法院檢察署檢察官偵查起訴。
    理  由
一、按本件甲○○被告所犯係死刑、無期徒刑、最輕本刑為3 年
    以上有期徒刑以外之罪，其於準備程序就前揭被訴事實為有
    罪之陳述，經受命法官告知簡式審判程序之旨，並聽取其與
    公訴人之意見後，本院認無不得或不宜改依簡式審判程序進
    行之處，爰依刑事訴訟法第273 條之1 第1 項、第284 條之
    1 ，裁定本件由受命法官獨任進行簡式審判程序，合先敘明
    。
二、訊據被告甲○○對於上揭事實坦承不諱，另經警將被告採集
    之尿液送驗結果，呈現嗎啡及甲基安非他命陽性反應，此有
    臺南市警察局第一分局送驗尿液及年籍對照表 (尿液編號：
    A1-031) 、長榮大學95年3 月23日出具之濫用藥物尿液檢驗
    報告 (檢體資料：A1-031) 各1 份在卷可稽，而被告為警查
    獲時扣案之白粉1 包 (含包裝袋，淨重0.90公克，空包裝重
    0.31公克)， 確含第一級毒品海洛因成分，亦有法務部調查
    局95年5 月9 日調科壹字第200006210 號鑑定通知書1 紙在
    卷可證，扣案之晶體1 包（含包裝袋，驗前淨重0.12公克，
    驗後淨重0.1 公克），經送檢驗結果，確呈甲基安非他命陽
    性反應，亦有高雄醫學大學附設中和紀念醫院95年6 月27日
    出具之編號0000-000號檢驗報告1 紙在卷為憑，而扣案之吸
    管1 支，經送檢驗結果，亦呈海洛因陽性反應，亦有高雄醫
    學大學附設中和紀念醫院95年6 月27日出具之編號0000-000
    號檢驗報告1 紙附卷可按，足認被告之自白與事實相符，應
    堪採信。又被告前於93年間因施用毒品案件，經依臺灣臺南
    地方法院93年度毒聲字第58號裁定送觀察勒戒，經觀察勒戒
    後，經評定有繼續施用之傾向，再依同院93年度毒聲字第
    264 號裁定令入戒治處所施以強制戒治，嗣於93年12月14日
    停止戒治而釋放出所，並由臺灣臺南地方法院檢察署檢察官
    於同日以93年度戒毒偵字第282 號處分不起訴確定乙節，此
    有臺灣高等法院被告前案紀錄表、不起訴處分書、臺灣高等
    法院在監在押全國紀錄表各1份在卷可查，是被告於強制戒
    治執行完畢釋放後，5 年內再犯本件施用毒品犯行。本件罪
    證明確，被告犯行洵堪認定。
三、查海洛因及甲基安非他命分屬毒品危害防制條例第2 條第2
    項第1 款所規定之第一級毒品及同條項第2 款所規定之第二
    級毒品，核被告所為，係犯毒品危害防制條例第10條第1 項
    施用第一級毒品罪及同條第2 項施用第二級毒品罪，被告持
    有第一、二級毒品，復分別進而施用，其持有毒品之低度行
    為，應分別為施用第一、二級毒品之高度行為所吸收，均不
    另論罪。又刑法第56條連續犯之規定，業於94年1 月7 日修
    正刪除，同年2 月2 日公布，並於95年7 月1 日施行，則被
    告之犯行，因行為後新法業已刪除連續犯之規定，此刪除雖
    非犯罪構成要件之變更，但顯已影響行為人刑罰之法律效果
    ，自屬法律有變更，依刑法第2 條第1 項規定，比較新、舊
    法結果，仍應適用較有利於被告之行為時法律即舊法論以連
    續犯（最高法院95年第8 次刑事庭會議決議參照）。故被告
    先後多次施用第一、二級毒品之犯行，所犯構成要件均相同
    ，時間緊接，均顯係基於概括之犯意為之，均應依修正前刑
    法第56條規定各論以連續犯，並均加重其刑。其所犯上開施
    用第一級毒品罪及施用第二級毒品罪之間，犯意各別，罪名
    不同，應分論併罰之。又按，修正後刑法第2 條第1 項規定
    ：「行為後法律有變更者，適用行為時之法律。但行為後之
    法律有利於行為人者，適用最有利於行為人之法律」。被告
    行為後，刑法第51條業於民國94年1 月7 日修正，同年2 月
    2 日公布，並於95年7 月1 日施行，修正前刑法第51條規定
    ：「數罪併罰，分別宣告其罪之刑，依左列各款定其應執行
    者：」其中第5 款規定：「宣告多數有期徒刑者，於各刑中
    之最長期以上，各刑合併之刑期以下，定其刑期。但不得逾
    二十年。」修正後刑法第51條第5 款規定：宣告多數有期徒
    刑者，於各刑中之最長期以上，各刑合併之刑期以下，定其
    刑期。但不得逾三十年。」比較結果，修正後刑法第51條第
    5 款之規定並非較有利於行為人，依刑法第2 條第1 項前段
    之規定，仍應依修正前刑法第51條第5 款之規定，定其應執
    行之刑。另被告前於84年間，曾因違反麻醉藥品管理條例案
    件，經臺灣高等法院臺南分院以85年度上訴字第278 號判決
    判處應執行有期徒刑6 年2 月確定，於87年12月22日縮短刑
    期假釋出監，嗣於90年12月2 日假釋期滿未經撤銷視為執行
    完畢，亦有臺灣高等法院被告前案紀錄表、臺灣高等法院在
    監在押全國紀錄表各1 份在卷可查，是被告於5 年以內，再
    故意犯本件有期徒刑以上之罪，不論依修正前之刑法第47條
    ，或修正後之刑法第47條第1 項之規定，均構成累犯，對被
    告而言並無有利或不利之情形，自不生新舊法比較之問題，
    應逕依修正前之刑法第47條，論以累犯，並加重其刑，且與
    前揭加重部分遞加重之。本院審酌被告施用毒品，足以戕害
    其身心，滋生其他犯罪，惡化治安，嚴重損及公益，且被告
    前曾犯施用毒品，甫經觀察勒戒、強制戒治期滿及科刑判決
    ，竟於5 年內再為本件施用毒品犯行，顯見其不思悔改，自
    制力亦顯不佳；惟另考量被告於犯後即能坦承犯行，而其施
    用毒品行為於本質上係屬自我戕害行為，反社會性之程度應
    屬較低等一切情狀，酌情分別量處如主文所示之刑，並定其
    應執行之刑，以資懲儆。扣案之白粉1 包 (淨重0.91公克，
    空包裝重0.31公克)， 確含第一級毒品海洛因成分，而扣案
    之晶體1 包（驗前淨重0.12公克，驗後淨重0.1 公克），亦
    有第二級毒品甲基安非他命成分，業詳述如前，均係違禁物
    ，爰依毒品危害防制條例第18條第1 項前段規定，不論屬於
    犯人與否，應予以宣告沒收銷燬之；毒品包裝於毒品鑑驗後
    仍包覆毒品，包裝袋上均有微量毒品殘留，客觀上已與毒品
    無法析離，亦應依前揭規定併予沒收銷燬之；至於送驗耗費
    之海洛因、甲基安非他命，既已滅失不存在，自無宣告沒收
    銷燬之必要，附此敘明。另扣案之使用過吸管1 支，經送檢
    驗結果，呈海洛因陽性反應，亦如前述，因其內殘餘毒品已
    無法析離，應將之同視為第一級毒品無訛，從而不問屬於犯
    人與否，亦應依毒品危害防制條例第18條第1 項前段規定沒
    收銷燬之。
據上論斷，應依刑事訴訟法第273 條之1 第1 項、第284條之1
、第299 條第1 項前段，毒品危害防制條例第10條第1 項、第2
項、第18條第1 項前段，刑法第11條、刑法第2 條第1 項前段、
修正前刑法第56條、修正前刑法第47條、修正前刑法第51條第5
款，判決如主文。
本案經檢察官乙○○到庭執行職務。
中    華    民    國    95    年    7     月    31    日
                  刑事第九庭    法  官  陳 建 和
以上正本證明與原本無異。
如不服本判決得於送達之日起10日內向本院提出上訴狀。
中    華    民    國    95    年    8     月    1     日
                                書記官  戴 顯 澄
附錄本判決論罪之法條：
毒品危害防制條例第10條第1項
    施用第一級毒品者，處六月以上五年以下有期徒刑。
毒品危害防制條例第10條第2項
    施用第二級毒品者，處三年以下有期徒刑。


司法院資訊處製作；財團法人民間司法改革基金會備份。
